臺灣花蓮地方法院民事判決　　　　　　　 95年度訴字第355號
原　　　告　甲○○
訴訟代理人　乙○○
被　　　告　丙○○
上列當事人間請求損害賠償事件，本院於民國96年8月29日言詞
辯論終結，判決如下：
    主  文
被告應給付原告新台幣貳拾肆萬壹仟零伍拾參元。
原告其餘之訴駁回。
訴訟費用由被告負擔五分之二，餘由原告負擔。
本判決原告勝訴部分得假執行；但被告如於假執行程序實施前，
以新台幣貳拾肆萬壹仟零伍拾參元為原告預供擔保後，得免為假
執行。
    事實及理由
壹、程序事項：
一、本件被告經合法通知，未於最後言詞辯論期日到場，核無民
    事訴訟法第386條所列各款情形，爰依原告之聲請，由其一
    造辯論而為判決。
二、按訴狀送達後，原告不得將原訴變更或追加他訴，但請求之
    基礎事實同一者，擴張或減縮應受判決事項之聲明者，不在
    此限，民事訴訟法第255條第1項第2、3款定有明文。原告於
    起訴時原依債務不履行給付遲延之法律關係請求被告賠償新
    台幣（下同）120萬元，嗣於民國96年7月25日言詞辯論時減
    縮前開請求為41,053元，並追加依債務不履行侵害其名譽權
    之法律關係請求精神慰撫金50萬元，有言詞辯論筆錄在卷可
    參（本院卷89頁），其訴之追加前後所依據之基礎事實均相
    同，且請求金額之減縮，核屬減縮應受判決事項之聲明，依
    據前述說明，原告所為訴之變更、追加，應予准許，合先敘
    明。
貳、實體事項：
一、原告主張：
  (一)原告所有坐落花蓮縣吉安鄉○○段710之10地號土地，所有
    權應有部分562∕10000，及其上建物門牌號碼花蓮縣吉安鄉
    ○里○街160號3樓之2的房屋所有權全部（下稱系爭房地）
    ，於87年9月25透過訴外人洪劍龍售予被告，原告曾以系爭
    房地向訴外人新光人壽保險股份有限公司（下稱新光人壽公
    司）設定抵押權借款，原告交代洪劍龍於系爭房地出售時，
    應將該貸款還清，惟洪劍龍當時並未如此處理，卻遷就被告
    之私人因素，於買賣契約中約定買賣價金為165萬元，其中
    150 萬元由被告以不變更貸款名義人之方式承接貸款，約定
    應按時繳納貸款利息，系爭房地於87年10月21日過戶給被告
    及其指定之人即其妻溫秀娟。
  (二)被告於購得系爭房地後，確實履行合約繳納房屋貸款約6年
    餘，至93年7月5日起卻未依約繳納貸款，致原告所有財產遭
    新光人壽公司聲請臺灣桃園地方法院（下稱桃園地院）以95
    年度執字第27830號強制執行事件執行，並受償41,053元。
    原告曾要求被告處理，被告提及願以系爭房地給銀行拍賣以
    為清償，然銀行已先執行原告之財產，造成原告之損失。原
    告之財產遭查封凍結，信用受損，受有財產上及非財產上之
    損害，皆起因於被告未履行契約之約定所致。原告為高職畢
    業，現任職客戶服務主任，每月收入約3萬元。爰依債務不
    履行給付遲延之法律關係請求被告賠償損害41,053元，並依
    債務不履行侵害原告名譽權之法律關係請求被告賠償精神慰
    撫金50萬元。並聲明：被告應給付原告541,053元。
二、被告未於最後言詞辯論期日到場，據其前曾為之陳述則以：
    被告於87年9月25日與原告委託之洪劍龍簽立系爭房地之買
    賣契約，以150萬元購得系爭房地，洪劍龍當時告知被告僅
    需繳交5萬元即可辦理移轉登記，貸款部分因該房屋估價問
    題，故仍繼續以原告名義由被告承接新光人壽公司之貸款，
    並由被告取得系爭房地所有權，並非如原告所稱係遷就被告
    之私人因素。被告自87年9月至93年7月均按月繳交貸款，目
    前系爭房地遭查封拍賣中，尚未成交等語資為抗辯。
三、兩造不爭執之事實：
  (一)原告委託洪劍龍於87年9月25日將系爭房地出售被告，買賣
    契約中約定，原以原告名義向新光人壽公司辦理貸款之餘額
    150萬元，仍維持原告為債務人名義，但由被告承接繳納貸
    款。
  (二)被告自93年7月間起未再依約繳納其承受之貸款。
四、得心證之理由：本件兩造所爭執之處，應在於：
  (一)原告依債務不履行給付遲延之法律關係請求被告賠償財產上
    之損害41,053 元，有無理由？
  (二)原告依債務不履行侵害其名譽權之法律關係請求被告賠償精
    神慰撫金50萬元，是否適當？茲將本院之判斷，分述如下。
五、原告主張其於87年9月間委託洪劍龍出賣系爭房地，將系爭
    房地以165萬元出售被告，約定其中150萬元由被告承接以原
    告名義向新光人壽公司之貸款，原告已將系爭房地移轉登記
    予被告及其指定之人溫秀娟，詎被告至93年7月間即未依約
    繳納貸款利息之事實，已據其提出與所述相符之土地登記申
    請書、買賣所有權移轉契約書、土地房屋買賣契約書、土地
    及建物登記簿謄本等為證（本院卷7至13、50至55 、64至66
    頁），而被告並未到場，其所提之書狀對買賣系爭房地及承
    接原告之貸款乙節並不爭執，其固陳稱係以150 萬元購得系
    爭房地，惟與原告所提之土地房屋買賣契約書之記載不符，
    被告亦未提出其他證據以實其說，再參酌原告所提事證，應
    認原告主張之事實為真實。
六、按給付有確定期限者，債務人自期限屆滿時起，負遲延責任
    ；債務人遲延者，債權人得請求其賠償因遲延而生之損害。
    因可歸責於債務人之事由，致為不完全給付者，債權人得依
    關於給付遲延或給付不能之規定行使其權利。民法第229條
    第1項、第231條第1項、第227條第1項定有明文。原告主張
    被告未依約向新光人壽公司繳納貸款利息，致原告名下財產
    全部遭到查封凍結，受有財產上之損害41,053元等情，已據
    其提出與所述相符之桃園地院95年度執字27830號執行命令
    、臺灣臺北地方法院95年度執助字第4761號執行命令為證（
    本院卷14至17頁），並經本院依職權調閱前開卷宗及本院96
    年度執字第7928號執行卷宗互核無誤，復有新光人壽公司96
    年6月29日函覆受償情形一份在卷可參（該函記載：原告至
    96年6月27日止尚積欠本金1,095,601元，及依年利率9.625%
    計算之利息323,289元及違約金57,551元；本公司曾於95年8
    月16日具狀向桃園地院民事執行處聲請強制執行原告名下財
    產，僅受償41,053元，嗣經該院核發債權憑證在案，本院卷
    72頁），故原告上述主張應堪信為真實。被告未依約按期繳
    納貸款，致原告財產遭強制執行，受有41,053元之損害，依
    據前述說明，被告即應賠償原告41,053元。
七、按債務人因債務不履行，致債權人之人格權受侵害者，準用
    第192條至第195條及第197條之規定，負損害賠償責任；不
    法侵害他人身體、健康、名譽、自由、信用、隱私、貞操，
    或不法侵害其他人格法益而情節重大者，被害人雖非財產上
    之損害，亦得請求賠償相當之金額。民法第227條之1、第
    195條第1項前段定有明文。本件原告因被告未依約繳納貸款
    之債務不履行行為，致原告名下財產全部遭到查封凍結，並
    經債權人新光人壽公司為強制執行，既如前述，而「名譽」
    為個人在社會上享有一般人對其品德、聲望或信譽等所加之
    評價，屬於個人在社會上所受之價值判斷。因此名譽有無受
    損害，應以社會上對其評價是否貶損為斷。準此，原告名下
    財產遭查封，客觀上即足使被指為債信不良，其原所建立之
    聲望必有減損，信譽勢必因此低落，且將致原告無法與金融
    機構為正常交易往來，造成原告信用（譽）之損害，自屬民
    法第195條所規定之名譽權遭受損害，故原告依民法第227之
    1準用同法第195條第1項規定，請求被告賠償非財產上之損
    害賠償，自屬有據。爰審酌原告為高職畢業、現任職客戶服
    務主任，每月收入約3萬元，被告曾任花蓮縣警察局花蓮分
    局及玉里警分局警員，95年度全年所得為75萬餘元（有財政
    部台灣省北區國稅局花蓮縣分局96年8月6日函及所附95度綜
    合所得稅各類所得資料清單可參，本院卷98至99頁）等兩造
    之身分、地位、經濟狀況、被告可歸責之程度及原告所受之
    損害、所受痛苦程度等情狀，認原告請求精神慰撫金於20萬
    元之範圍內為適當。則原告得請求之金額為241,053元（
    41053＋200000＝241053）。
八、從而，原告依債務不履行給付遲延之法律關係及民法第227
    條之1準用第195條規定請求被告給付241,053元，為有理由
    ，應予准許，逾此部分之請求，為無理由，應予駁回。本件
    原告勝訴部分，因所命給付之金額未逾50萬元，本院應依職
    權宣告假執行，並依職權酌定相當擔保金額為被告得供擔保
    免為假執行之諭知。
九、本件事證已臻明確，兩造其餘攻擊防禦方法與舉證，均無礙
    勝負判斷，爰不一一論列，附此敘明。
十、訴訟費用負擔之依據：民事訴訟法第79條、第389條第1項第
    5款、第392條第2項。
中    華    民    國    96    年    9    月    14     日
                      臺灣花蓮地方法院民事庭
                          法      官  楊碧惠
上列正本係照原本作成。
如不服本判決，應於送達後20日內，向本院提出上訴狀並表明上
訴理由，如於本判決宣示後送達前提起上訴者，應於判決送達20
日內補提上訴理由書(須附繕本)。
中    華    民    國    96    年    9    月    14     日
                          法院書記官  紀龍年
